臺灣板橋地方法院民事裁定　　　　　　　 94年度繼字第748號
聲　請　人　台灣土地銀行股份有限公司
法定代理人　丙○○
代　理　人　乙○○
送達代收人
兼　代理人　甲○○
上列聲請人聲請對被繼承人丁○○選任遺產管理人事件，本院裁
定如下：
    主　　　文
選任財政部國有財產局臺灣北區辦事處為被繼承人丁○○（男、
民國○○○年○○月○日生、身分證統一編號：Ｚ000000
000號，生前籍設台北縣三重市○○路○段一六一號之三）之
遺產管理人。
程序費用由被繼承人丁○○之遺產負擔。
    理　　　由
一按繼承開始時，繼承人之有無不明，而無親屬會議或親屬會議
  未於一個月內選定遺產管理人者，利害關係人或檢察官得聲請
  法院選任遺產管理人，並由法院依公示催告程序，定六個月以
  上之期限，公告繼承人，命其於期限內承認繼承；又被繼承人
  之所有繼承人均拋棄其繼承權者，亦準用關於無人承認繼承之
  規定，民法第一千一百七十七條、第一千一百七十八條第二項
  、第一千一百七十六條第六項定有明文。
二本件聲請意旨略以：被繼承人丁○○於民國九十二年八月十日
  死亡，其於生前所有之土地及建物，由借款人林樹木於八十八
  年四月一日設定最高限額抵押權新台幣四百八十萬元予聲請人
  ，作為其向聲請人借款之擔保，截至九十四年四月二十一日止
  合計尚欠聲請人三百五十三萬四千五百零四元，惟被繼承人丁
  ○○已死亡，其全部繼承人均已向法院聲明拋棄繼承，為期合
  法順利處分被繼承人丁○○名下之不動產，以清償債務。本案
  押品含共同使用約有三十二點零五坪，借款人於八十八年購買
  時實際買價為五百萬，與債務相減尚有將近一百五十萬元之殘
  值，況目前房地產市價正值復甦時期，如有賸餘，則歸屬國庫
  ，聲請選任由財政部國有財產局臺灣北區辦事處擔任被繼承人
  之遺產管理人等語。
三經查：
  (一)本件聲請人主張被繼承人丁○○於民國九十二年八月十日死
    亡，其全部繼承人均已向法院聲明拋棄繼承之事實，業據其
    提出繼承系統表、戶籍謄本、戶籍資料及本院拋棄繼承准予
    備查函影本為證，復經本院依職權調取本院九十三年度繼字
    第二九九號、九十三年度繼字第四六六及九十三年度繼字第
    五六九號被繼承人丁○○之繼承人等拋棄繼承事件案卷核閱
    無訛，自堪信為真實。
  (二)其次，聲請人為其債權人之事實，業據其提出授信約定書、
    他項權利證明書、土地建築改良物抵押權設定契約書、土地
    登記謄本、建物登記謄本、台灣土地銀行客戶帳戶查詢、他
    項權利證明書為證，自堪信為真實。而關於被繼承人丁○○
    所遺留財產，依聲請人所提之擔保放款調查報告及授信審核
    書（甲）及林樹木之繳款查詢資料顯示，被繼承人丁○○之
    遺產較之前揭債務猶超出甚多。
  (三)按國有財產局係依國有財產法第九條設立之機關，依法綜理
    國有財產事務，而所謂國有財產，係指國家依據法律規定或
    基於權利行使，或由於預算支出，或由於接受捐贈所取得之
    財產，又該法所指之權利，則係指地上權、地役權、典權、
    抵押權、礦業權、專利權、著作權、商標權及其他財產上之
    權利而言，此觀國有財產法第二條第一項、第三條第一項第
    四款規定自明，是國家「依據法律規定．．．所取得之財產
    」、「財產上之權利」，均屬國有財產之範圍，而為國有財
    產局職掌之業務範圍。而民法第一千一百八十五條無人承認
    繼承之賸餘財產，歸屬國庫之規定，賦予國庫對於將來遺產
    之歸屬有期待權（參見院字第二二一三號解釋意旨），解釋
    上應屬上開國有財產法所定依據法律規定取得之財產權之一
    種。故法院通知國有財產局有此種國家依法應得之期待權時
    ，國有財產局依國有財產法之職掌，即應積極辦理。況如前
    所述，本件被繼承人丁○○之遺產價值，既遠超過其債務，
    此於國有財產局並無不利，準此，聲請人所為聲請，依法尚
    無不合，應予准許。
四依非訟事件法第八條第二項、民事訴訟法第七十八條裁定如主
　文。
中　　華　　民　　國　　94　　年　　6 　　月　　20　　日
                  　　　　　　家事法庭法　官　余來炎
以上正本係照原本作成
如對本裁定抗告須於裁定送達後十日內向本院提出抗告狀
中　　華　　民　　國　　94　　年　　6 　　月　　20　　日
　　　　　   　　　　　　　　　　　 　書記官　蕭詩穎
附表：關於丁○○遺產
一不動產
  (一)台北縣新店市○○段深坑子小段ＯＯ七三之ＯＯＯ四地號
  (二)台北縣新店市○○段深坑子小段三六二四三建號
